【裁判字號】    90,訴,481
【裁判日期】    901011
【裁判案由】    妨害兵役
【裁判全文】
臺灣基隆地方法院刑事判決                            九十年度訴字第四八一號
    公  訴  人  臺灣基隆地方法院檢察署檢察官
    被      告  甲○○
右列被告因妨害兵役案件，經檢察官提起公訴（九十年度偵字第三三三五號），本院
判決如左：
    主  文
甲○○意圖避免常備兵之徵集，而應受徵集，無故逾入營期限五日，累犯，處有期徒
刑柒月，褫奪公權壹年。
    事  實
一、甲○○曾於民國八十八年間因竊盜案件，經台灣高等法院判處有期徒刑一年確定
    ，並於九十年一月二十九日執行完畢，竟不知悔改。甲○○係六十七年次之役齡
    男子，於九十年四月二十六日至基隆市○○路二０號基隆市仁愛區公所兵役課領
    取基隆市政府所發九十年度陸軍常備兵現役之徵集令，指定其應於九十年五月二
    日，前往新竹關東橋第一一六旅報到而入營服役，詎甲○○意圖避免常備兵之徵
    集，於上開規定時間未入營報到，其應受徵集而迄未報到，無故逾入營期限五日
    以上。
二、案經基隆市政府移送台灣基隆地方法院檢察署檢察官偵查起訴。
    理  由
一、訊據被告甲○○固坦承收受上開基隆市政府所發陸軍常備兵徵集令，且未於指定
    之時間、地點入營報到已逾五日以上之事實，惟矢口否認有前揭犯行，辯稱：伊
    並未知悉九十年五月二日應入營服役，且伊患有精神疾病，害怕去服役所以才未
    報到云云。惟查被告甲○○為役齡男子，於上開時地收受常備兵徵集令後，經仁
    愛區公所人員告知應於九十年五月二日至新竹關東橋入營報到服役，因害怕服役
    而無故逾入營期限五日以上之事實，業據被告於檢察官偵查中坦承不諱（詳見偵
    查卷第二十、二十一頁訊問筆錄），並經基隆市仁愛區公所、基隆市政府函敘被
    告如何至區公所兵役課領取徵集令，並簽名收執，兵役課人員當面告知應於入營
    日報到服役等情甚明，顯見被告已知悉其受有常備兵之徵集，竟仍無故逾期未入
    營報到，此外復有基隆市九十年第Ａ一八七三梯次陸軍常備兵徵集令一份附卷可
    參，堪信被告於偵查中之自白應為真實，又被告雖另辯稱因罹患精神分裂症以致
    害怕入營服役云云，經查被告果真確實罹患有精神疾病不適於入營服役，理應提
    出診斷證明書等證明文件以資證明或以該事由向服役單位請假，而至醫療機構檢
    查確定是否罹患精神疾病不適於入營服役，詎料被告於體檢當時未提出任何診斷
    證明書以資證明，亦未告知患有精神疾病以便兵役課安排被告接受復檢，且於收
    受常備兵徵集令後，復未依循正常程序請假至醫療院所檢查，反而逾期未入營報
    到，其避免常備兵徵集之意圖及故意至為明確，其於審判中翻異前詞，顯係事後
    卸責之詞，殊無可採，其罪證明確，犯行堪以認定，應予依法論科。至於被告聲
    請精神鑑定以資證明其不適合入營服役一事，本院認此部分之待證事項顯與本案
    之構成要件事實無涉，核無必要，併予敘明。
二、核被告甲○○所為，係犯妨害兵役治罪條例第四條第五款之罪。查被告甲○○前
    因竊盜案件，於八十九年間經台灣高等法院判處有期徒刑一月確定，於九十年一
    月二十九日執行完畢，此有台灣基隆地方法院檢察署刑案資料查註紀錄表及本院
    被告全國前案紀錄表在卷可按，其受有期徒刑之執行完畢，五年以內再犯有期徒
    刑以上之本罪，為累犯，應依法加重其刑。爰審酌被告素行不佳，犯罪之動機、
    目的、手段、所生危害、犯後態度尚稱良好等一切情狀，量處有期徒刑如主文所
示之刑，且依被告犯罪之性質，認有褫奪公權之必要，併宣告褫奪公權一年。
據上論斷，應依刑事訴訟法第二百九十九條第一項前段、妨害兵役治罪條例第四條第
五款、第二十六條，刑法第十一條、第四十七條、第三十七條第二項，判決如主文。
本案經檢察官劉嶽承到庭執行職務。
中      華      民      國    九十      年      十      月     十一     日
                                      臺灣基隆地方法院刑事第二庭
                                          法  官  汪  梅  芬
右正本證明與原本無異。
對於本件判決如有不服，應於收受送達後十日內，向本院提出上訴書狀，上訴於臺灣
高等法院，並按他造當事人之人數附具繕本。
                                          書記官  黃  致  祥
中      華      民      國      九十      年      十      月    十二    日
【附錄論罪法條】
妨害兵役治罪條例第四條第五款：
意圖避免預備軍官、預備士官或常備兵、補充兵現役之徵集，而有左列行為之一者，
處六月以上五年以下有期徒刑：
五、應受徵集，無故逾入營期限五日者。
妨害兵役治罪條例第二十六條：
犯本條例之罪，處六月以上有期徒刑以上之刑者，並宣告褫奪公權。


司法院資訊處製作；財團法人民間司法改革基金會備份。
